【裁判字號】    99,交易,124
【裁判日期】    991231
【裁判案由】    過失致死
【裁判全文】
臺灣嘉義地方法院刑事判決             99年度交易字第124號
公  訴  人  臺灣嘉義地方法院檢察署檢察官
被      告  陳秋杉
上列被告因過失致死案件，經檢察官提起公訴（99年度偵字第21
53號），被告於準備程序中就被罪事實為有罪之陳述，經本院合
議庭裁定由受命法官改依簡式程序審理，判決如下：
    主  文
陳秋杉犯過失致人於死罪，處有期徒刑拾月。
    犯  罪  事  實
一、陳秋杉於民國99年2 月21日16時30分許，駕駛車牌號碼2702
    - WL號自用小貨車，沿嘉義市○○路○○道由南向北行駛，
    行經彌陀路70巷巷口停等紅燈，俟變換綠燈起步並通過停止
    線，尚未完全進入十字路口之際，陳秋杉本應注意車前狀況
    及兩車併行之間隔，並隨時採取必要之安全措施，且當時天
    候為晴，光線為日間自然光線，路面為乾燥無缺陷之柏油路
    面，並無不能注意之情事，竟疏未注意，貿然直行，適同向
    右前方有蕭侯阿滿騎乘腳踏車，本亦應注意慢車應在劃設之
    慢車道上靠右順序行駛，而依當時情形並無不能注意之情事
    ，亦疏未注意，未在慢車道上靠右順序行駛，而向左偏行至
    該處，嗣因雙方上開過失，致陳秋杉所駕駛上開小貨車右前
    輪撞擊蕭侯阿滿所騎乘之腳踏車，蕭侯阿滿因而人車倒地，
    受有頭部外傷、左側顱內出血、深度昏迷、呼吸衰竭等傷害
    。陳秋杉於肇事後，停留現場，並向據報到場處理之警員坦
    承肇事，主動接受裁判。而蕭侯阿滿經送醫救治後，仍於同
    年2 月28日23時57分許死亡。
二、案經蕭侯阿滿之夫蕭裕興及其子蕭學隆訴由嘉義市政府警察
    局第二分局報告臺灣嘉義地方法院檢察署檢察官偵查起訴。
    理  由
一、本件係經被告陳秋杉於準備程序當庭表示認罪，而經本院裁
    定以簡式審判程序加以審理，則依據刑事訴訟法第273 條之
    2 、同法第159 條第2 項之規定，不適用傳聞法則有關限制
    證據能力之相關規定，合先敘明。
二、上揭犯罪事實，業據被告於偵查及本院審理中坦承不諱，核
    與告訴人蕭學隆於警詢及偵查中指訴相符（見警卷第5 至6
    頁、相驗卷第27頁及其背面），並經臺灣嘉義地方法院檢察
    署檢察官督同檢驗員相驗被害人屍體屬實，填有相驗屍體證
    明書1 紙、檢驗報告書1 份及相驗照片6 張在卷為證（見相
    驗卷第28、30至40、63至65頁）。又有道路交通事故現場圖
    、道路交通事故調查報告表(一)(二)，及現場、2 車、告訴人蕭
    學隆所提出被害人衣服照片共23張等附卷可稽（分別見警卷
    第12至14、17至23頁、本院卷第12至16頁）。按汽車行駛時
    ，駕駛人應注意車前狀況及兩車併行之間隔，並隨時採取必
    要之安全措施，道路交通安全規則第94條第3 項訂有明文。
    被告駕車自應注意上述道路交通安全規定，且依其狀況，又
    非不能注意，竟疏不注意，因而肇事，致被害人受傷死亡，
    足見被害人之死亡與被告上開過失具有相當因果關係。又按
    被害人之過失既與被告之過失，併合而為損害發生之原因，
    被害人是否與有過失、過失情節之輕重，均攸關被告罪責之
    成立及科刑之審酌，自應詳加審認，以作為論罪科刑之所據
    （最高法院87年度台上字第3312號判決參照）。查被告於本
    院審理中供承：發生碰撞的第一時間位置，已經過了停止線
    ，腳踏車在伊右邊，本來腳踏車在前面，伊綠燈直行，被害
    人突然靠近左邊，伊有閃，發生碰撞時，被害人倒地位置在
    慢車道過了停止線前面，靠近分隔島一點點，接近慢車道正
    中央的位置。那個時候剛好是變換成綠燈，腳踏車本來在伊
    前面，伊要直行往前開，被害人突然靠近左邊，碰撞的位置
    是伊右前車輪，伊看腳踏車是要左轉，但伊也不知道是被害
    人是要左轉或是重心不穩，不確定被害人為左轉，也不確定
    是重心不穩等語（見本院卷第162 至163 頁），參以被告於
    警詢、偵查及本院審理中，除均坦承上開駕駛過失外，就被
    害人駕駛狀況有向左偏行乙節，均前後陳述一致，復衡諸被
    告雖有規避、減輕責任之動機，然考量被告係於警員到場後
    ，當場製作現場圖，在思緒毫無整理之情形下，即告知警員
    ，並由警員繪製於現場圖上，是其所述被害人騎乘上開腳踏
    車有向左偏行乙情，應可採信。揆諸道路交通安全規則第12
    4 條第2 項前段規定：慢車應在劃設之慢車道上靠右順序行
    駛，是被害人騎乘腳踏車於慢車道上，自應注意靠右行駛，
    被害人就本件交通事故之發生，亦有疏未注意在慢車道上靠
    右順序行駛之過失，要屬無疑。又被害人雖有上開過失，然
    較被告上開未能注意車前狀況、保持併行間距之過失情節，
    顯屬輕微，是被害人上開過失就本件交通事故之發生，應僅
    負次要肇事因素自明。另按刑法上之過失犯，祇須危害之發
    生，與行為人之過失行為，具有相當因果關係，即能成立，
    縱行為人之過失，與告訴人本身之過失，併合而為危害發生
    之原因時，仍不能阻卻其犯罪責任，最高法院93年度台上字
    第1017號判決闡釋甚明，雖被害人就本件車禍事故之發生亦
    有過失，惟本件事故既係被告上開過失行為所併合肇致，被
    告自不能解免其罪責，附此敘明。從而被告過失責任甚為明
    確，其過失致死犯行殊堪認定，應依法論科。
三、至本件經送臺灣省嘉雲區車輛行車事故鑑定委員會鑑定，雖
    未遽以鑑定，惟仍分係狀況如下：(一)若腳踏車從停止線後（
    南側）方之外側慢車道左轉，則被害人未依規定從外側慢車
    道左轉、變換車道不當，為肇事主因；被告未充分注意車前
    狀況，撞及已將完成左轉之腳踏車，為肇事次因。(二)若腳踏
    車從內側慢車道左轉，則被害人未依規定從內側慢車道左轉
    不當，同為肇事原因；被告未充分注意車前狀況，由後撞及
    同車道由右前方左轉已將完成左轉之腳踏車，同為肇事原因
    等語，有該會99年6 月21日嘉雲鑑字第990352字第09958022
    19號函在卷可參（見本院卷第25至26頁）。然觀諸上開被害
    人亦有過失之分析狀況立論基礎在於：警繪圖示：腳踏車位
    於分隔島之缺口內，若如被告於該會說明所言腳踏車沒有移
    動現場，則腳踏車似乎已左轉進入分隔島之缺口內，始被往
    左閃避之被告車輛右前方擦撞等語，而被告雖於本院審理中
    先供承：發生碰撞後，腳踏車位置並未移動，伊的車有放到
    旁邊，就是分隔島的直線位置，因為當時下班時間很多車云
    云（見本院卷第103 至104 頁），惟觀諸上開道路交通事故
    現場圖，其中腳踏車之圖示位置，與被告所駕駛上開小貨車
    同在分隔島直線位置上，現場圖中並註明被告與被害人車輛
    均已移動，且證人即本件交通事故後經通報到場處理警員潘
    明和於本院審理中證述：伊到現場的時候，腳踏車在小貨車
    的右後方，伊不知道有無移動，小貨車、腳踏車的位置都差
    不多在分隔島前面，就如同現場圖所示之位置等語明確（見
    本院卷第157 頁），又被告於本院審理中復供承：發生車禍
    後，小貨車與腳踏車於證人潘明和到達前，均有移動，發生
    碰撞的第一時間位置，已經過了停止線，腳踏車在伊右邊，
    本來腳踏車在前面，伊綠燈直行，被害人突然靠近左邊，伊
    有閃，發生碰撞時，被害人倒地位置在慢車道過了停止線前
    面，靠近分隔島一點點，接近慢車道正中央的位置等語（見
    本院卷第161 至162 頁），是綜合被告上開所述2 車發生碰
    撞之位置，及現場圖圖示之2 車位置以觀，2 車發生碰撞之
    位置應在通過停止線後之慢車道內，而非如上開鑑定分析狀
    況之立論基礎係在分隔島缺口內。準此，上開鑑定分析狀況
    之立論基礎既屬有誤，所為之上開被害人同為肇事原因或肇
    事主因之分析狀況，無可採憑，併敘明之。
四、核被告陳秋杉所為，係犯刑法第276 條第1 項之過失致人於
    死罪。又被告於肇事後，停留現場，在偵查犯罪職權之機關
    或公務員尚未查知犯人前，向據報到場處理之警員自首陳稱
    其為肇事者及肇事經過，並進而接受裁判等情，業據證人潘
    明和於本院審理中證述：伊接獲無線電通報到現場處理時，
    有詢問車子是誰開的，腳踏車誰騎的，被告有坦承小貨車是
    他開的，是他發生車禍的等語明確（見本院卷第158 頁），
    是被告既對未發覺之犯罪自首而接受裁判，核與自首要件相
    符，爰依刑法第62條前段規定減輕其刑。爰審酌被告素行尚
    佳，有臺灣嘉義地方法院檢察署刑案資料查註紀錄表及臺灣
    高等法院被告前案紀錄表各1 份附卷可按，被告於本院審理
    中自承：國中畢業之智識程度，目前打零工，日薪新臺幣14
    00元，1 月可做20天，已經結婚，有1 個1 歲多小孩，父親
    年約50多歲，沒有工作，靠伊扶養，父親跟伊同住，太太沒
    有工作，另有1 個妹妹、1 個弟弟，弟弟在當兵，不須伊扶
    養等家庭狀況，衡酌被告上開駕駛車輛疏未注意車前狀況及
    併行間距之過失駕駛情節，就本件車禍應負主要肇事因素，
    被害人應負次要肇事因素，及造成被害人死亡之所生損害，
    雖因資力有限，無法與告訴人達成和解，然除汽車強制責任
    險外，均未賠償告訴人分毫，惟考量其犯罪後於偵查及本院
    審理中均坦承犯行，犯後態度尚可等一切情狀，量處如主文
    所示之刑，以資懲儆。
據上論斷，應依刑事訴訟法第273 條之1 第1 項、第299 條第1
項前段，刑法第276 條第1 項、第62條前段，刑法施行法第1 條
之1 第1 項、第2 項前段，判決如主文。
本案經檢察官林俊良到庭執行職務。
中    華    民    國    99    年    12    月    31    日
                    交通法庭    法  官  張志偉
以上正本證明與原本無異。
如不服本判決應於收受判決後10日內向本院提出上訴書狀，並應
敘述具體理由；其未敘述上訴理由者，應於上訴期間屆滿後20日
內向本院補提理由書（均須按他造當事人之人數附繕本）「切勿
逕送上級法院」。告訴人或被害人如對於本判決不服者，應具備
理由請求檢察官上訴，其上訴期間之計算係以檢察官收受判決正
本之日期為準。
中    華    民    國    99    年    12    月    31    日
                                書記官  張子涵
附錄法條：
中華民國刑法第276條第1項
（過失致死罪）
因過失致人於死者，處 2 年以下有期徒刑、拘役或 2 千元以下
罰金。

司法院資訊處製作；財團法人民間司法改革基金會備份。
